臺北高等行政法院簡易判決
　　　　　　　　　　　　　　　　　　 93年度簡字第01169號
　　　　　　　　　　　　　　　.
原　　　告　楷模國際股份有限公司
代　表　人　甲○○
訴訟代理人　丁○○
被　　　告　桃園縣政府
代　表　人　乙○○縣長）住同.
訴訟代理人　丙○○
上列當事人間因就業服務法事件，原告不服行政院勞工委員會中
華民國93年7月30日（發文日期：93年8月6日）勞訴字第0930027
172號訴願決定，提起行政訴訟。本院判決如下：
　　主  文
訴願決定及原處分均撤銷。
訴訟費用由被告負擔。
　　事  實
一、事實概要：原告前曾聘僱馬來西亞籍外國人LEONG WEI PING
    （中文姓名：梁卉彬，護照號碼：A00000000）擔任雙語人
    員。嗣梁卉彬於民國（下同）92年12月6日離職，旋於同日
    出境，原告於同年月12日向行政院勞工委員會（下稱勞委會
    ）申報。勞委會以原告未依就業服務法第56條規定，於聘僱
    關係終止3日內以書面通知當地主管機關及警察機關，乃於
    93年2月20日以勞職外字第0930005778號函移由被告查處，
    被告乃依同法第68條第1項規定，於93年4月21日以府勞外字
    第0930095298號處分書（下稱原處分），處原告罰鍰新台幣
    （下同）3萬元。原告不服，提起訴願，經行政院勞工委員
    會訴願決定駁回，遂提起本件行政訴訟。
二、兩造聲明：
　(一)原告聲明求為判決：如主文所示。
　(二)被告聲明求為判決：
    1.原告之訴駁回。
    2.訴訟費用由原告負擔。
三、兩造之爭點：
    受聘僱之外國人於聘僱關係終止後如有旋即出境之情事，僱
    主是否仍負有應於3日內以書面通知當地主管機關及警察機
    關之義務？
　(一)原告主張之理由：
    1.原告認所聘僱之勞工既於離職當日使其離境，已無滯留影
      響治安之虞，況業者恆常依據外國人聘僱許可及管理辦法
      之規定通報主管機關，行之經年，實無不妥，遂提起訴願
      ，惟仍被駁回。
    2.今或主管機關有感於就業服務法第56條之立法意旨有待商
      榷，乃經被告於93年8月4日以府勞外字第0930197730號函
      釋就業服務法疑義，依照說明第2項所揭略以：「受聘僱
      之外國人有……聘僱終止之情事，雇主應於3日內以書面
      通知當地主管機關及警察機關。」違反者，依……處新台
      幣3萬元以上15萬元以下罰鍰。上開規定課以雇主負有主
      動通知義務，係使當地主管機關及警察機關能掌握聘僱關
      係終止之外國人行蹤，避免形成外國人管理之漏洞，致影
      響社會治安。準此，若雇主於所聘僱外國人聘僱關係終止
      後3日內，已為其辦理出國手續並使其出國者，因該外國
      人之出國記錄，警察機關得與內政部警政署入出境管理局
      及當地主管機關可於勞委會職業訓練局全球資訊網全國外
      籍勞工動態查詢系統勾稽資料中查得，尚無影響治安之虞
      ，且已達立法規範之意旨。爰基於法令鬆綁政策及便民考
      量，若雇主於外國人聘僱關係終止後3日內已使該外國人
      出國者，視為已依就業服務法第56條規定陳報當地主管機
      關及警察機關。而被告所依據者係勞委會於93年7月27日
      勞職外字第0930205308號函，其發布生效日期亦在訴願決
      定之前，訴願決定未注意及此未糾正原處分，均有違法。
    3.綜前所述，原告無違立法意旨且無違反法令之意圖與事實
      ，請求判如訴之聲明。
　(二)被告主張之理由：
    1.原告所聘僱之外國人梁卉彬自92年12月6日起離職，未於3
      日內以書面通知當地主管機關及警察機關，並至92年12月
      12日始向勞委會申請廢止聘僱許可。案經勞委會職業訓練
      局92年12月30日職外字第0920089053號函辦理，被告於93
      年3月9日製作原告受委任人丁○○談話記錄坦承上情不諱
      。核其行為違反就業服務法第56條，爰依同法第68條第1
      項規定處3萬元罰鍰，核與首揭法條之規定洵無不合，合
      先指明。
    2.另依勞委會93年2月20日函略以：「本案楷模公司所稱，
      業者慣常以外國人聘僱許可及管理辦法第18條規定，於外
      籍勞工離境後30日內，檢具外籍勞工之名冊，及離境證明
      文件通報主管機關，而替代解約後3日之通報，且行之經
      年。惟查原告所述外國人聘僱許可及管理辦法（90年11月
      7日修正發布、93年1月13日廢止）第20條規定，係指雇主
      於所聘僱之外國人有聘僱許可經撤銷、健康檢查不合格或
      未依規定期限辦理健康檢查、未依規定辦理聘僱許可或經
      不予許可者等情形，雇主應於外國人出境後30日內，檢具
      出境外國人之名冊及離境證明文件通知中央主管機關。與
      就業服務法第56條（修正前第52條）及外國人聘僱許可及
      管理辦法第18條第5項所規定「雇主應於所聘僱之外國人
      有連續曠職3日失去聯繫、僱傭關係消滅、聘僱許可期間
      屆滿情事之一者，應於3日內已書面通知當地主管機關或
      目的事業主管機關及警察機關，並由警察機關處理之。」
      不惟兩者之立法一紙如前開函釋所示有所不同，且者應申
      報之原因亦不同，尚不得以此類此。原告所訴，顯有誤解
      。是原告違反就業服務法第56條之規定事實已臻明確。復
      查司法院釋字第275號解釋「人民違反法律上之義務而應
      受行政罰之行為，法律無特別規定時，雖不以出於故意為
      必要，仍須以過失為其責任條件。但應受行政罰之行為，
      僅須違反禁止規定或作為義務，而不以發生損害或危險為
      其要件者，推定為有過失，於行為人不能舉證證明自己無
      過失時，即應受處罰。˙˙˙」，另行政法院62年度判字
      第30號判例謂：「行政罰不以故意或過失為責任條件。」
      被告依法裁處，並無違法或不當。
    3.綜上，揆諸首揭規定，違法事實洵堪認定。本件原告訴願
      經行政院勞工委員會以訴願為無理由訴願駁回。是原告所
      訴非有理由，原處分及訴願決定應予維持。
    理  由
一、按就業服務法第56條規定：「受聘僱之外國人有連續曠職三
    日失去聯繫或聘僱關係終止之情事，僱主應於三日內以書面
    通知當地主管機關及警察機關。」第68條第1項規定：「違
    反……第56條規定者，處新臺幣3萬元以上15萬元以下罰鍰
    。」
二、本件兩造不爭之原告聘僱馬來西亞籍外國人梁卉彬於92年12
    月6日離職，旋於同日出境，原告未於聘僱關係終止3日內以
    書面通知當地主管機關及警察機關，而係於同年月12日向勞
    委會申報等情，並有員工離職申請書、旅客搭機證明、桃園
    縣政府勞工局談話紀錄及原處分附於原處分卷可稽，堪認為
    真實。是本件之爭執，厥在於受聘僱之外國人於聘僱關係終
    止後如有旋即出境之情事，僱主是否仍負有應於3日內以書
    面通知當地主管機關及警察機關之義務？
三、經查：
  (一)按依法行政原則乃支配法治國家立法權與行政權關係之基本
    原則，亦為一切行政行為必須遵守之首要原則。依法行政原
    則向來區分為法律優越原則與法律保留原則二項，前者係指
    行政行為或其他一切行政活動，均不得與法律相牴觸，後者
    則係指沒有法律授權行政機關即不能合法的作成行政行為。
    在法律保留原則之下，行政行為不能以消極的不牴觸法律為
    已足，尚須有法律之明文依據，憲法第23條規定：「以上各
    條列舉之自由權利，除為防止妨礙他人自由，避免緊急危難
    ，維持社會秩序，或增進公共利益所必要者外，不得以法律
    限制之。」即明文揭櫫此旨。更進一步言，法律於課予人民
    作為義務，且對於違反作為義務而為罰鍰等處罰之際，尚須
    強調此一處罰規定有其干涉之必要性，易言之，對於處罰規
    定其構成要件所指涉之範圍有疑義時，當採取合憲性解釋之
    方法，俾能通過憲法上比例原則之檢視。
  (二)查勞委會93年7月27日勞職外字第0930205308號函以：「按
    本法第56條規定：『受聘僱之外國人有……聘僱終止之情事
    ，雇主應於3日內以書面通知當地主管機關及警察機關。』
    違反者，依本法第68條之第1項規定，處新台幣3萬元以上15
    萬元以下罰鍰。上開規定課以雇主負有主動通知義務，係為
    使當地主管機關及警察機關能掌握聘僱關係終止之外國人行
    蹤，避免形成外國人管理之漏洞，致影響社會治安。準此，
    若雇主於所聘僱外國人聘僱關係終止後3日內，已為該外國
    人辦理出國手續並使其出國者，因該外國人之出國紀錄，警
    察機關得與內政部警政署入出境管理局及當地主管機關可於
    本會職業訓練局全球資訊網全國外籍勞工動態查詢系統勾稽
    資料中查得，尚無影響治安之虞，且已達立法規範之意旨。
    爰基於法令鬆綁政策及便民考量，若雇主於外國人聘僱關係
    終止後3日內已使該外國人出國者，視為已依就業服務法第5
    6條規定陳報當地主管機關及警察機關。」核此就就業服務
    法第56條所為之解釋，合於前揭解釋之精神，殊值尊重。從
    而，受聘僱之外國人於聘僱關係終止後如有旋即出境之情事
    ，應認僱主不負有應於3日內以書面通知當地主管機關及警
    察機關之義務。
  (三)又查上開勞委會所為之函釋既係就就業服務法所為解釋性之
    說明，而非屬新增之事項，自不待其另為溯及既往之宣示，
    即應對於尚在行政救濟之本件有其適用。
四、綜上所述，原告之主張，堪可採信，原處分認事用法尚有違
    誤，訴願決定機關未及注意其已作成解釋性之函釋，且未據
    以糾正原處分，於法亦有未合，原告訴請撤銷訴願決定及原
    處分，為有理由，應予准許。
據上論結，本件原告之訴為有理由，爰依行政訴訟法第98條第3
項前段，判決如主文。
中　　華　　民　　國　　94　　年　　3　　 月　　25   日
                  第三庭法  官　王　碧　芳
上列正本係照原本做成。
如不服本判決，應於判決送達後20日內，以本訴訟事件所涉及之
法律見解具有原則性者，始得向本院提出上訴狀並表明上訴理由
，經最高行政法院許可，否則不得上訴；如於本判決宣示後送達
前提起上訴者，應於判決送達後20日內補提上訴理由書（均應依
對造人數提出繕本）。
中　　華　　民　　國　　94　　年　 　3　　月　 25  　 日
                                書記官 鄭 聚 恩
